臺灣高等法院民事判決
111年度訴易字第13號
原      告  許佩琦    
被      告  張俊明  
            周榮昌               
上列當事人間請求侵權行為損害賠償事件，原告提起刑事附帶民
事訴訟，經本院刑事庭裁定移送（111年度附民字第58號），本
院於民國111年11月15日言詞辯論終結，判決如下：
    主  文
被告張俊明應給付原告新臺幣參拾陸萬零捌佰元，及自民國一一
一年二月二十二日起至清償日止，按週年利率百分之五計算之利
息。
被告應連帶給付原告新臺幣柒萬柒仟零肆拾肆元，及自民國一一
一年二月二十二日起至清償日止，按週年利率百分之五計算之利
息。
原告其餘之訴駁回。
訴訟費用由被告張俊明負擔百分之六十五，被告張俊明、周榮昌
連帶負擔百分之三十五，餘由原告負擔。
    事實及理由
壹、程序方面：
、按訴狀送達後，原告不得將原訴變更或追加他訴，但擴張或
    減縮應受判決事項之聲明者，不在此限，民事訴訟法第255
    條第1項第3款定有明文。本件原告起訴時，原請求被告張俊
    明、周榮昌（下各稱其名，合稱張俊明等2人）連帶給付新
    臺幣（下同）80萬元，及自刑事附帶民事起訴狀繕本送達翌
    日起至清償日止，按週年利率百分之5計算之利息。嗣於本
    院審理期間經多次變更（見本院卷第95頁、第97頁、第126
    頁），終將訴之聲明特定為：㈠、張俊明應給付原告36萬0,8
    00元，及自起訴狀繕本送達翌日起至清償日止，按週年利率
    百分之5計算之利息。㈡、張俊明等2人應連帶給付原告20萬
    元，及自起訴狀繕本送達最後一位被告之翌日起至清償日止
    ，按週年利率百分之5計算之利息，核屬減縮應受判決事項
    之聲明，依前開規定，應予准許。
、張俊明等2人均經合法通知，未於言詞辯論期日到場，核無民
    事訴訟法第386條所列各款情形，爰依原告之聲請，由其一
    造辯論而為判決。
貳、實體方面：　　
、原告主張：張俊明與訴外人黃建安於民國110年4月14日凌晨3
    時41分許，侵入伊經營址設臺北市○○區○○街00號「二壺軒藝
    品店」（下稱系爭藝品店）內，竊取伊所有如附表㈠所示價
    值36萬0,800元物品得逞；張俊明復於同月28日凌晨4時25分
    許，夥同周榮昌侵入系爭藝品店內，再竊取伊所有如附表㈡
    所示價值20萬元之普洱茶餅34片得手，均致伊因此受有財產
    上之損害，張俊明等2人所涉上開竊盜犯行，並經本院刑事
    庭以110年度上易字第1906號刑事判決（下稱本院刑事判決
    ）判處罪刑確定，爰依侵權行為之法律關係，訴請張俊明等
    2人如數賠償本息。並聲明求為判決：如變更後訴之聲明所
    示。
、被告張俊明等2人未於言詞辯論期日到場，惟據其等先前到庭
    所為陳述略以：伊等固不否認確有行竊原告之物品，然原告
    就附表㈡所示普洱茶請求伊等賠償之金額實屬過高等語。張
    俊明且以：附表㈡所示普洱茶之價值應以原告之進價成本加
    以計算，始為合理；周榮昌則以：伊有聽自己的親友說原告
    開店有保險，自不需伊賠償那麼多錢等語，資為抗辯。並均
    聲明：駁回原告之訴。
、張俊明與訴外人黃建安於110年4月14日凌晨3時41分許，侵入
    原告所經營系爭藝品店竊得原告所有如附表㈠所示之物品；
    張俊明復於同月28日凌晨4時25分許，與周榮昌再度侵入系
    爭藝品店竊取原告所有如附表㈡所示之物品得逞；附表㈠所示
    物品價值總計36萬0,800元；張俊明等2人因本案所涉竊盜犯
    罪，經臺灣臺北地方法院刑事庭以110年度審易字第1601號
    判決判處張俊明各有期徒刑8月、9月，另判處周榮昌有期徒
    刑8月，上訴後，經本院刑事庭以110年度上易字第1906號判
    決駁回上訴確定等情，為兩造於本院審理時所不爭執（見本
    院卷第96頁、184頁），並經本院依職權調取上開案號之刑
    事偵審案卷核閱確認無誤，此部分事實明確，可以認定。
、按因故意或過失，不法侵害他人之權利者，負損害賠償責任
    。數人共同不法侵害他人之權利者，應連帶負損害賠償責任
    ，此觀民法第184 條第1 項前段、第185 條第1 項前段規定
    即明。所謂共同侵權行為，係指數人共同不法對於同一之損
    害，與以條件或原因之行為。數人共同為侵權行為加損害於
    他人，各有賠償其損害全部之責任。又連帶債務之債權人，
    得對於債務人中之一人或數人或其全體，同時或先後請求全
    部或一部之給付，民事訴訟法第273條第1項亦有明文。查，
    張俊明先後夥同訴外人黃建安及共同被告周榮昌，侵入系爭
    藝品店竊取原告所有如附表㈠所示物品及附表㈡所示普洱茶餅
    得手，揆諸前開說明，張俊明與黃建安對於附表㈠所示物品
    之侵害，及張俊明等2人對於附表㈡所示普洱茶餅之侵害，即
    均為共同侵權行為人，而應各對原告因此所受之全部損害負
    連帶賠償責任，且原告就附表㈠所示物品之損害，於本件僅
    對張俊明為請求，亦與民法第273條第1項規定無違。是原告
    依民法第184條第1項前段、第185條之規定，請求張俊明就
    行竊附表㈠所示物品負賠償責任，及張俊明等2人就竊取附表
    ㈡所示普洱茶餅負連帶賠償責任，應屬有據。
、次按負損害賠償責任者，除法律另有規定或契約另有訂定外
    ，應回復他方損害發生前之原狀；不能回復原狀或回復顯有
    重大困難者，應以金錢賠償其損害，民法第213條第1項、第
    215條分別定有明文。查，張俊明與黃建安、張俊明等2人分
    別竊取如附表㈠及㈡所示物品及普洱茶餅，致原告之所有權遭
    受侵害而受損，自應回復原告上開物品及普洱茶餅遭侵害前
    之原狀，惟依張俊明於本院審理時所述，前述物品及普洱茶
    餅現均已不知去向（見本院卷184至185頁），顯已無從回復
    原狀，依前開規定，自應以金錢賠償原告所受損害。
、關於附表㈠、㈡之損害賠償數額之認定：
㈠、就附表㈠所示物品價額經核總計為36萬0,800元等情，已為原
    告及張俊明於本院審理時所不爭（見本院卷第184頁），並
    有本院刑事判決在卷可憑（見附民卷第61至68頁），堪認原
    告就附表㈠所示物品遭竊所受損害數額應為36萬0,800元。
㈡、次按當事人已證明受有損害而不能證明其數額或證明顯有重
    大困難者，法院應審酌一切情況，依所得心證定其數額，民
    事訴訟法第222條第2項定有明文。附表㈡所示普洱茶餅在遭
    竊後已下落不明（原告遭竊茶餅數量本為40片，嗣於刑案偵
    查時，為警於111年4月30日發還其中6片，見臺灣臺北地方
    檢察署110年度偵字第16303號卷第63頁所附臺北市政府警察
    局贓物認領保管單），足見原告就該34片茶餅證明損害數額
    確有重大困難，然其因此受有所有權之損害，既經認定如前
    ，即仍應由本院審酌一切情況以定其損害數額。至原告雖提
    出107年及111年香港仕宏拍賣會之普洱茶拍賣資料、109年
    仕宏秋季拍賣古董及普洱茶及佳茗明細（見本院卷第129至1
    54頁），欲證明如附表㈡所示普洱茶品質高級且價格昂貴，
    惟原告於本院審理時既已陳明本案遭竊普洱茶係伊當初向不
    同收藏家分別蒐購，故無法提供帳單明細或收藏家姓名給法
    院等語（見本院卷第97頁），可見原告實無法證明本案遭竊
    普洱茶乃為前述拍賣會所公告列載之高級茶品，或具有同等
    的品質及價值，其以此為證，即無可信。爰審酌附表㈡所示
    普洱茶之茶餅數量多達34片，參以一般網路電商市場通路常
    見普洱茶餅價格約為502元至4,030元不等，復有本院依職權
    所調取電商網站價格搜尋結果在卷可稽（見本院卷第221至2
    26頁），併考量上開普洱茶之購置可能成本、費用乃至於未
    來獲利等一切情況，認原告因附表㈡所示普洱茶遭竊之損害
    額以7萬7,044元計算，應屬適當（計算式：〈502＋4,030〉元÷
    2×34片＝7萬7,044元）。
㈢、從而，原告因附表㈠所示物品遭竊所得請求張俊明賠償之金額
    ，即應為36萬0,800元；而因附表㈡所示普洱茶遭竊所得請求
    張俊明等2人連帶賠償之金額，則應為7萬7,044元。原告就
    上開金額範圍內所為請求，應屬有據，可以准許；逾此範圍
    所為請求，則非有據，應予駁回。
㈣、至周榮昌雖辯稱：伊有聽聞親友講述，原告因其所經營之系
    爭藝品店內之普洱茶遭竊，尚得請領保險理賠云云，惟並未
    舉證以實，且為原告所堅決否認，本院已難採信。遑論保險
    制度，旨在保護被保險人，非為減輕損害事故加害人之責任
    。保險給付請求權之發生，係以定有支付保險費之保險契約
    為基礎，與因侵權行為所生之損害賠償請求權，並非出於同
    一原因。後者之損害賠償請求權，殊不因受領前者之保險給
    付而喪失，兩者除有保險法第53條關於代位行使之關係外，
    並不生損益相抵問題。周榮昌既未舉證證明其有何遭保險人
    代位求償之情，則其以此抗辯不負賠償責任云云，自無可取
    。
、按給付無確定期限者，債務人於債權人得請求給付時，經其
    催告而未為給付，自受催告時起，負遲延責任。其經債權人
    起訴而送達訴狀，與催告有同一之效力；又遲延之債務，以
    支付金錢為標的者，債權人得請求依法定利率計算之遲延利
    息；應付利息之債務，其利率未經約定，亦無法律可據者，
    週年利率為百分之五，民法第229條第2項、第233條第1項前
    段、第203條定有明文。原告請求張俊明等2人賠償或連帶賠
    償上開金額，然張俊明等2人迄未給付，原告自得請求加付
    自起訴狀繕本送達翌日（張俊明部分）或最後送達之翌日（
    張俊明等2人部分）起算之法定遲延利息。
、綜上所述，原告依民法第184條第1項前段、第185條規定，請
    求張俊明賠償36萬0,800元，及自起訴狀繕本送達翌日即111
    年2月22日（見附民卷第5至7頁）起至清償日止之法定遲延
    利息，另請求張俊明等2人連帶賠償7萬7,044元，及自起訴
    狀繕本送達最後一位被告翌日即111年2月22日（見附民卷第
    5至11頁）起至清償日止之法定遲延利息，為有理由，可以
    准許；逾此範圍所為請求，則為無理由，應予駁回。
、本件事證已臻明確，兩造其餘攻擊或防禦方法，經本院斟酌
    後，認為均不足以影響本判決之結果，爰不予逐一論列，附
    此敘明。
、據上論結，原告之訴為一部有理由，一部無理由，依民事訴
    訟法第385條第1項前段、第79條、第85條第2項，判決如主
    文。
中　　華　　民　　國　　111 　年　　11　　月　　29　　日
                    民事第三庭   
                        審判長法  官 王怡雯
                              法  官 吳素勤
                              法  官 呂綺珍
正本係照原本作成。
不得上訴。
中　　華　　民　　國　　111 　年　　11　　月　　29　　日
    　　　　　　　　　　　　　書記官 蔡宜蓁